臺灣臺中地方法院刑事判決　　　　　　　　　　　　九十一年度自字第四二八號
　　自　訴　人　丙○○○○寶有限公司
　　兼　代表人　乙○○
　　共同代理人　蔣文正律師
　　被　　　告　戊○○
　　選任辯護人　周志峰
右列被告因違反商標法案件，經自訴人提起自訴，本院判決如左：
    主  文
戊○○無罪。
    理  由
一、本件自訴意旨略以：被告戊○○係設於臺中市○區○○路六０二號一樓「金軒金
    銀珠寶有限公司」（金軒公司）之負責人，明知如附表所示「金格及圖」之商標
    圖樣及「金格」之服務標章分別經自訴人丙○○○○寶有限公司（下稱金格公司
    ）及乙○○向經濟部智慧財產局申請註冊取得商標專用權（註冊號數第八四三六
    四號）及服務標章專用權（註冊號數第一一六三一六號），分別核准使用於商標
    法施行細則第四十九條第十四類之金、銀及翡翠等商品及同條第三十五類之鐘錶
    零售、首飾及貴金屬零售等服務項目上，商標及服務標章專用期間分別自民國八
    十八年三月十六日起至九十八年三月十五日止，以及八十八年十月十六日起至九
    十八年十月十五日止，竟意圖欺騙他人，基於概括犯意，未經自訴人金格公司及
    乙○○之同意或授權，自九十一年一月十六日金軒公司開始營運時起，即在上址
    經營金、銀及首飾等商品之販售，而連續擅自使用自訴人遺留該址，其上印有「
    金格及圖」商標圖樣之保證書及「金格」服務標章圖樣之廣告招牌與包裝盒迄今
    。因認被告涉有違反商標法第六十二條、第六十三條侵害他人商標及服務標章專
    用權之罪嫌云云。
二、自訴人認被告涉犯上開罪嫌，無非係以上開事實，有自訴人丙○○○○寶有限公
    司之公司執照、營利事業登記證、商標註冊、服務標章註冊證、律師函影本、廣
    告招牌照片、發票影本、商品包裝盒照片及保證書影本附卷足參，為其論據。
三、按犯罪事實應依證據認定之，無證據不得推定其犯罪事實；又被告否認犯罪事實
    所持之辯解，縱屬不能成立，仍非有積極證據足以證明其犯罪行為，不能遽為有
    罪之認定，刑事訴訟法第一百五十四條、最高法院三十年上字一八三一號判例參
    照。復按刑事訴訟法上所謂認定犯罪事實之證據，係指足以認定被告確有犯罪行
    為之積極證據而言，該項證據自須適合於被告犯罪事實之認定，始得採為斷罪資
    料；且犯罪事實之認定，應憑真實之證據，倘證據是否真實尚欠明顯，自難以擬
    制推測之方法，為其判斷之基礎；另證據之證明力，固屬於法院判斷之自由，惟
    證據本身如有瑕疵，則在瑕疵未能究明以前，遽採為有罪之根據，即難謂適法，
    最高法院二十九年上字第三一○五號、五十三年台上字第六五六號及三十二年上
    字第九七一號分別著有判例可資參照。
四、訊據被告固對於自訴人享有前揭商標及服務標章專用權，又留有其上印製前揭商
    標及服務標章圖樣之保證書、包裝盒及廣告招牌在上址，其確自九十一年一月十
    六日起開始經營金軒公司，並在夜間點亮自訴人所遺留「金格」之廣告招牌，迄
    今仍未完全除去，且金軒公司之職員曾於九十一年二月六日出具印有金格公司商
    標之保證書予客戶，其確有利用部分金格公司原有之前揭包裝盒等情供承不諱，
    核與自訴人指述之情節相符，並經證人即金軒公司之職員丁○○及庚○○證述詳
    實，復有自訴人丙○○○○寶有限公司之公司執照、營利事業登記證、商標註冊
    、服務標章註冊證、律師函影本、廣告招牌照片、發票影本、商品包裝盒照片及
    保證書影本附卷足參。惟其仍堅詞否認有何違反商標法之犯行，辯稱：金格公司
    係其與自訴人乙○○等人於八十三年間共同出資設立，而自該時起即在上址使用
    前揭廣告招牌，九十年十二月間因自訴人擅自搬遷金格公司之財物，其就此股權
    糾紛已提起訴訟未決，因認迄今與自訴人應仍有該合資關係，始不同意自訴人拆
    除該招牌，又其既無拆除該廣告招牌之義務，且於開幕時已將櫥窗部分更換金軒
    公司之招牌，亦可證其不逕行拆除廣告招牌尚非欲以之欺騙他人，且其僅係基於
    原有使用狀態，於開啟騎樓電源時一併點亮金格公司原留之廣告招牌，尚非另行
    積極於相同或類似之販售商品或廣告上，使用或附加侵害自訴人商標及服務標章
    之圖樣，並予陳列，則其縱有於夜間開燈照明前揭「金格」廣告招牌之行為，亦
    屬善意使用該廣告招牌，尚無構成侵害自訴人商標之情；另其於尚未營業前即印
    好金軒公司之貼紙及保證書，且自開始營運時即使用金軒公司之保證書，至前揭
    「金格」保證書乃係自訴人遺留上址，其公司職員因一時疏忽誤取，始於蓋用金
    軒公司章後交予客戶者，倘其意圖矇騙顧客仍由金格公司出具保證，何須蓋用金
    軒公司之戳章，是其並未繼續使用金格公司之保證書欺騙顧客；又雖其確有利用
    金格公司原留之包裝盒，然其上既均以印製金軒公司名稱、電話之貼紙覆蓋金格
    公司之標章，自無侵害自訴人商標或服務標章專用權之意圖及行為等語。經查：
（一）自訴人雖指陳被告於包裝容器及保證書上使用自訴人所有「金格」之商標及服
      務標章，因認被告業已侵害自訴人之商標及服務標章專用權云云；然查，被告
      於金軒公司尚未營業前即印好金軒公司之貼紙及保證書，並於所有原留之包裝
      盒上黏貼可完全覆蓋「金格」字樣之貼紙以求標示清楚該商品係金軒公司所販
      售，未曾顯露「金格」公司之商標及服務標章，又公司職員雖曾在販售商品時
      交予客戶「金格」之保證書，然其上已蓋用金軒公司之公司章，且統一發票專
      用章部分亦蓋用金軒公司之戳章，該紙保證書係乙○○將金格公司內之珠寶等
      物搬走時所遺留，事後因金軒公司之店員誤取而交予客戶者等情，業據證人即
      摩西出版社之負責人甲○○證稱：「我有替金軒印製保證書，名稱係金軒金銀
      珠寶有限公司，洽談日期是九十一年一月十二日前一星期，一月十二日交貨」
      等情，以及證人即三力印刷企業股份有限公司之負責人己○○結證陳稱：「（
      問：九十一年一月八日前有無為金軒公司印製如答辯狀被證八之金軒銀樓珠寶
      公司『服務專線』之貼紙？）有，公司於九十一年一月八日有幫戊○○的金軒
      公司製作服務專線的貼紙，戊○○一月三日就跟我們談，有提出名片給我們，
      也有付訂金的收據，我只有幫她印製貼紙。因為貼紙的材質很多種，我是依照
      客人指定的尺寸來製作，戊○○當時有指定規格，我們是依照她指定的規格製
      作成現在的貼紙」等語詳實，復經證人即金軒公司之職員丁○○、庚○○分別
      證述：「金軒開始我就一直在這邊做，金軒開始經營時，保證書的顏色、規格
      都一樣，金格的保證書不曉得有幾張留在金軒，因為接洽客人，忙碌時不小心
      拿到舊的保證書，事後在本件訴訟時，戊○○拿保證書來問我，我才知道弄錯
      了，戊○○本身也有在公司賣珠寶，我有英文代號ｅｎａ。（問：金軒公司開
      始經營時，裝置珠寶的容器是否有黏貼金軒的貼紙？）是的，因為以後客人要
      清洗時可以打這個電話找公司，我在金格任職的時候沒有勞健保，現在也沒有
      ，我們在交付保證書給客人時會特別交代可以打此電話詢問」等情，以及「更
      名為金軒公司後，負責人有要求我們要使用金軒公司自行印製的保證書，金格
      的保證書還有部分放在金軒公司，但沒有在使用，金軒的保證書都放在原來放
      置金格保證書的位置方便取用，金軒開幕之前曾經有將金格的保證書收起來，
      可能有部分沒有收到，因為二個形式蠻像的，在金軒保證書上會蓋用金軒公司
      的章，我們事前會蓋一些起來放。而包裝給客人的包裝盒，如果是舊有的，雖
      會繼續使用，但會貼上標籤載明金軒公司的地址電話，把原本金格字樣遮蓋起
      來，方便客人有問題的時候聯絡。」等語在卷，且有貼紙、該紙保證書、九十
      一年一月十二日摩西出版社送貨單及九十一年一月八日三力印刷企業股份有限
      公司出貨單附卷足參，則被告辯稱其並無使用金格公司所有包裝盒及保證書上
      「金格」商標之行為，其自金軒公司開始營運時起，業已使用金軒公司之保證
      書及貼有金軒公司資料之包裝盒，該紙金格公司之保證書乃係店內職員丁○○
      一時疏忽所誤取，其尚無使一般購買之客戶產生混淆之意圖等語，應屬有據。
      綜上，自非可徒憑該紙金格公司之保證書及被告尚仍利用金格公司遺留之包裝
      空盒等情，遽認被告仍持續使用自訴人遺留該處之三百餘紙保證書，且其出具
      該紙保證書及利用金格公司遺留之包裝盒乃為藉此使人對該商品之銷售者產生
      混淆，而有侵害及使用自訴人所有商標及服務標章專用權之意圖及行為。
（二）次查，被告辯稱其與自訴人乙○○等人係共同出資經營金格公司，並自八十三
      年間即在上址使用前揭廣告招牌，九十年十二月間自訴人搬遷金格公司之財物
      後，其就此股權糾紛已於九十一年五月二日提起訴訟等情，既為自訴人所是認
      ，復核與證人丁○○及庚○○證述情節相符，並有合夥契約書、房屋租賃契約
      書、告訴狀、存證信函、調解委員會通知單、經濟部中部辦公室九十一年七月
      十六日經（九一）中辦三管字第○九一三○九○○二○○號函檢送之設立登記
      資料及臺中市政府九十一年七月十五日府經商字第○九一○一○二三三七號函
      檢送之營利事業登記資料附卷足參，而自訴人曾先後於九十一年一月十六日及
      四月二十九日發函禁止被告使用前揭有金格公司商標及服務標章之招牌等情，
      亦有存證信函附卷足參，顯見被告與自訴人間就金格公司股權之有無確仍存有
      爭議，則被告以其迄今與自訴人仍有該合夥關係之糾紛未決，尚無自行拆除該
      廣告招牌之義務為據，辯稱其不同意自訴人拆除或不逕行拆除該廣告招牌，並
      非有繼續使用該廣告招牌欺騙一般大眾之意圖等語，洵屬可採。蓋雖公司與股
      東之財產應予分別，公司之財產或權利並非股東個人當然享有或得予使用者無
      疑；然被告主觀上既認其仍屬合夥人，其與自訴人間仍有股權訴訟未決，原留
      之廣告招牌不宜逕行拆除，則其因此拒不同意自訴人拆除或逕自拆除該招牌，
      當屬有據，尚非可遽認其有據為己用之意圖，是其辯稱此係為保留自己之權益
      ，以待訴訟解決，主觀上尚無仿冒侵害自訴人商標權之故意等語，洵屬可採。
（三）再者，被告雖曾自承其知悉前揭商標及服務標章專用權分屬金格公司及乙○○
      ，且自開始營業時起迄今仍未將部分廣告招牌拆除，並於夜間點燈時併予照明
      等情在卷，並核與證人庚○○證述情節相符，而金格公司前揭招牌之面積範圍
      甚廣，且十分醒目等情，復有照片及中國時報等資料附卷足參，亦即被告自金
      軒公司開始營運時起確已積極使用金格公司所留存，其上印有「金格」服務標
      章之廣告招牌，且顯有致使一般顧客就在上址經營者究係金格公司或金軒公司
      產生混淆誤認之虞；然查，被告辯稱：「因為線路開關是在一起，為了要照明
      騎樓，招牌就跟著亮」等情，既核與證人庚○○證稱：「雖然我不知道開關，
      但燈都是從我們公司自己的騎樓先開，騎樓的一開招牌就跟著亮了，騎樓的燈
      除了天花板外，還有招牌，櫥窗的燈是另外開的。」等語相符，則被告辯稱其
      乃為照明騎樓始點亮廣告招牌，主觀上並無以該「金格公司」廣告招牌欺騙他
      人之意圖等情，實非全無可採。此外，參以被告自開始經營金軒公司時起業將
      櫥窗、保證書及包裝盒部分更換為金軒公司之字樣等情，已如前述，則倘若被
      告果有故意欺騙他人之意圖，蓋無須另行製作前揭物品，使顧客知悉日後提供
      服務者係金軒公司之必要。綜上可知，雖被告確有前揭積極使用原有金格公司
      之廣告招牌等情，然其主觀上尚無欺騙大眾，藉此招攬顧客之意圖甚明。
（四）退步言，縱認被告於金軒公司設立登記且開始營業後即於夜間點燈照明金格公
      司之招牌，顯有藉由已在該址設立許久且有相當程度之客源之金格公司招牌招
      攬顧客之目的，而有使一般人產生混淆之意圖。亦即雖被告於銷售之商品上明
      確標示金軒公司之名稱，尚不致令交易相對人因此產生混淆誤認，然商標之作
      用，既在表彰商標專用權人所生產、製造、加工、檢選、批售或經紀之商品，
      使一般消費者認識該商標之商品，並可藉此辨明商品之來源與信譽，而被告點
      亮前揭廣告招牌之行為已足使一般消費者產生混同或誤認，對於其餘將行購買
      其商品之廣大消費者及商標專用權人而言，仍有因被告前揭行為產生被欺騙之
      感覺，堪認被告應有使用該金格公司之廣告招牌招攬客戶而欺騙他人之意圖。
      惟按商標法第六十二條第一款及第二款既僅分別就「於同一商品或類似商品，
      使用相同或近似於他人註冊商標之圖樣者」及「於有關同一商品或類似商品之
      廣告、標帖、說明書、價目表或其他文書，附加相同或近似於他人註冊商標圖
      樣而陳列或散布者」而侵害他人商標專用權之仿冒行為予以處罰，亦即侵害他
      人商標或服務標章專用權之行為，須係另行於同一商品或類似商品上使用他人
      商標圖樣之行為，或於有關同一商品或類似商品之廣告、標帖、說明書、價目
      表或其他文書上，另為附加他人商標圖樣之行為，始足當之，則本件被告縱有
      前揭繼續延用金格公司原留存在上址，其上印有「金格」商標及服務標章圖樣
      之廣告招牌之行為，亦核與前揭構成要件均不相符，自尚難以該罪相繩。揆諸
      前揭說明，參諸卷內現存證據，既無法證明被告確有何違反商標法之行為而應
      處以刑責，復查無其他積極證據足資證明被告有自訴人所指之犯行，核屬不能
      證明被告犯罪，自應諭知被告無罪之判決。
據上論斷，應依刑事訴訟法第三百四十三條、第三百零一條第一項前段，判決如主文
。
中      華      民      國    九十一    年      十二     月    二十七   日
                              臺灣臺中地方法院刑事第二庭
                                      法  官  許  惠  瑜
右正本證明與原本無異。
如不服本判決，應於判決送達後十日內，向本院提出上訴狀（須附繕本），上訴於臺
灣高等法院臺中分院。
                                      書記官
中      華      民      國    九十一    年      十二     月    三十     日
